臺灣高等法院刑事判決
108年度上訴字第3323號
上  訴  人  
即  被  告  簡春河


選任辯護人  陳亮佑律師
            黃鈺淳律師
上列上訴人因殺人未遂等案件，不服臺灣桃園地方法院106年度
訴字第565號，中華民國108年6月3日第一審判決（起訴案號：臺
灣桃園地方檢察署106年度偵字第4271、11681號），提起上訴，
本院判決如下：
    主  文
原判決關於殺人未遂、傷害罪暨得易科罰金之罪所定應執行刑部
分，均撤銷。
簡春河犯重傷未遂罪，處有期徒刑貳年，緩刑伍年，並應於緩刑
期間內，按期履行如附表所示條件。扣案之魚刀壹把，沒收之。
其他上訴駁回。
上訴駁回部分，緩刑貳年。
    事  實
一、簡春河與劉家華、黃麗霞均係桃園市○○區○○○市場之攤商，
    且簡春河與黃麗霞曾為同居男女朋友關係，劉家華則為黃麗
    霞之子。簡春河於民國106年1月18日上午6時許，在桃園市○
    ○區○○路0號前，與劉家華因機車擺放位置發生口角爭執，雙
    方未有共識後劉家華即逕自離去，簡春河因而心生不滿，明
    知其所有之魚刀甚為鋒利，若持之前往與人理論，雙方爭執
    中可能造成他人身體之重要部位受創，並能預見其手持魚刀
    近距離朝人臉部、上半身揮砍，可能因此傷及重要臟器、臉
    部器官使人受有重大不治或難治之重傷害，竟基於使人受重
    傷亦不違背其本意之重傷害不確定故意，於同日上午6時11
    分許，以右手持魚刀背在其身後前往劉家華位在上開市場之
    00號攤位理論，適為在旁卸貨之黃麗霞發現簡春河持刀，黃
    麗霞即大聲提醒劉家華，因兩人體型懸殊，簡春河唯恐遭劉
    家華奪刀、制服，即持魚刀向前朝上揮砍，劉家華雖閃躲得
    宜，避開臉部、上半身重要器官，但右頸部仍遭砍傷，劉家
    華、黃麗霞見狀欲奪取簡春河手中之魚刀，而與簡春河發生
    拉扯，簡春河復基於普通傷害之犯意，踹打劉家華、黃麗霞
    ，劉家華因此受有右頸部大片撕裂傷、臉部損傷撕裂傷、左
    側手部撕裂傷、右側膝部挫傷等傷害；黃麗霞則受有右側手
    部瘀傷腫脹、右膝挫傷、右下眼瞼瘀傷等傷害。嗣經警據報
    趕往現場處理，將劉家華送醫救治，始未生重傷之結果，並
    當場逮捕簡春河，而查悉上情。
二、簡春河於106年3月17日下午2時30分許，因不滿同年月16日
    與劉家華、黃麗霞因前揭傷害案件調解不成立，竟基於毀損
    之犯意，前往劉家華上開攤位，持不詳之剪刀（未據扣案）
    毀損黃麗霞所有並由劉家華所持用之燈罩電線2條、電風扇
    電線1條、延長線1條、塑膠水管1條及燈罩2座，足生損害於
    黃麗霞、劉家華。
三、案經劉家華、黃麗霞訴由桃園市政府警察局大溪分局報告臺
    灣桃園地方法院檢察署（現更名為臺灣桃園地方檢察署）檢
    察官偵查起訴。　　
    理  由
壹、證據能力：
    按被告以外之人於審判外之言詞或書面陳述，除法律有規定
    者外，不得作為證據。被告以外之人於審判外之陳述，雖不
    符同法第159條之1至第159條之4之規定，而經當事人於審判
    程序同意作為證據，法院審酌該言詞陳述或書面陳述作成時
    之情況，認為適當者，亦得為證據；當事人、代理人或辯護
    人於法院調查證據時，知有第159條第1項不得為證據之情形
    ，而未於言詞辯論終結前聲明異議者，視為有前項之同意，
    刑事訴訟法第159條第1項、第159條之5第1項、第2項分別定
    有明文。查本案下述據以認定上訴人即被告簡春河（下稱被
    告）犯罪之供述證據，檢察官、被告及辯護人於本院審理時
    均未爭執其證據能力，且迄於言詞辯論終結前均未聲明異議
    ，復經審酌該等言詞陳述或書面作成時之情況並無違法、不
    當或顯不可信之狀況，依刑事訴訟法第159條之5第2項之規
    定，均有證據能力；又本案認定事實之其餘非供述證據，並
    無證據證明係公務員違背法定程序所取得，依同法第158條
    之4反面解釋，亦均有證據能力，合先敘明。
貳、認定犯罪事實之依據及理由：
一、事實欄一部分：
  ㈠被告於上揭時、地，手持魚刀近距離朝告訴人劉家華揮砍，
    因而砍傷告訴人劉家華右頸部，並踹打告訴人劉家華、黃麗
    霞（以下合稱告訴人2人），致告訴人劉家華受有右頸部大
    片撕裂傷、臉部損傷撕裂傷、左側手部撕裂傷、右側膝部挫
    傷等傷害，及告訴人黃麗霞受有右側手部瘀傷腫脹、右膝挫
    傷、右下眼瞼瘀傷等傷害，業據被告於本院審理時坦認不諱
    （見本院卷第239、321頁），核與證人即告訴人劉家華、黃
    麗霞、證人即劉家華之妻吳青芬於偵審中所證情節大致相符
    （見偵字卷一第81頁背面至83頁、原審卷二第56、60、63、
    66、67、77頁），復有沙爾德聖保祿修女會醫療財團法人聖
    保祿醫院（下稱聖保祿醫院）診斷證明書（見他字卷第5、6
    頁、偵字卷一第27頁）、告訴人劉家華傷勢照片（見他字卷
    第2至4頁）附卷可稽及魚刀1把扣案可資佐證。是此部分事
    實足堪認定。
  ㈡至被告及辯護人雖辯稱：被告僅有普通傷害之故意云云。惟
    按刑法第13條第2項規定，行為人對於犯罪之事實，預見其
    發生，而其發生並不違背其本意者，以故意論（學理上亦稱
    未必故意、間接故意）。法文中之「預見」，係指基於經驗
    法則、論理法則，可以預料得見如何之構成要件行為，將會
    有一定構成要件結果發生之可能，行為人對於構成要件結果
    出現之估算，只要有一般普遍之「可能性」即足。又所謂「
    發生不違背其本意」，乃指未必故意之成立，行為人除須預
    見（認識）結果發生之可能性外，尚須對結果之發生予以容
    認（意欲）。行為人究竟有無犯罪之未必故意，乃個人內在
    之心理狀態，須從行為人之外在表徵及其行為時之客觀情況
    ，依經驗法則、論理法則審慎判斷（最高法院100年度台上
    字第1110、3890、4258號判決意旨參照）。查本件扣案之魚
    刀，經原審當庭勘驗：刀片長度27公分，刀柄長度11公分，
    刀片寬度8公分，鋼製質地堅硬，刀鋒銳利，此有原審勘驗
    筆錄在卷可按（見原審卷二第79頁背面），衡之被告行為時
    乃年滿66歲且具有一般智識之正常成年人，對於手持上開鋒
    利之魚刀近距離朝人上半身、臉部揮砍，可能因此使人身體
    重要部位、臉部器官受有重創之情，顯然能有所認識，是以
    ，被告手持魚刀朝告訴人劉家華揮砍之際，應可預見此舉可
    能使告訴人劉家華致生重大不治或難治之重傷害，竟仍上前
    舉刀行兇，足認其主觀上有致告訴人劉家華重傷亦不違背其
    本意之不確定故意甚明。被告及辯護人前揭所辯，顯係避重
    就輕之詞，不足採信。
  ㈢公訴意旨固認被告持刀揮砍告訴人劉家華部分應係涉犯殺人
    未遂罪嫌，惟查，殺人與重傷致人於死之區別，應以行為人
    於加害時究係基於殺意或使人受重傷之故意為斷，即行為人
    主觀上有無決意奪取被害人性命或使人受重傷之意欲與預見
    。至被害人受傷之部位、傷痕之多寡、輕重為何、加害人所
    用之兇器等，雖為審判者心證參考之重要資料，究不能據為
    絕對之標準；行為人於行為當時，主觀上是否有殺人之故意
    ，除應斟酌行為人使用之兇器種類、攻擊之部位、行為時之
    態度、表示外，尚應深入觀察行為人與被害人之關係、衝突
    之起因、行為當時所受之刺激、下手力量之輕重，被害人受
    傷之情形及行為人事後之態度等各項因素綜合予以研析。而
    證人劉家華、黃麗霞及吳青芬於偵審中雖均證稱：被告從對
    面衝過來就直接朝劉家華頸部砍等語及證人劉家華、吳青芬
    固證稱：被告當時有說「給你死（臺語）」等語，然查，觀
    諸原審勘驗現場監視錄影器拍攝畫面情形（見原審卷二第12
    頁背面至26頁），被告右手持扣案魚刀，背於右側身後，快
    步由畫面左側往右側方向前進，於畫面時間06:11:24消失於
    畫面右側；嗣於畫面時間06:11:37吳青芬由畫面右方往左方
    前進等情，及依證人吳青芬所證：於上開時間（即06:11:37
    ），伊看到劉家華應該已被砍等語（見原審卷二第78頁背面
    ），可見被告右手持魚刀抵達上開00號攤位，迄告訴人劉家
    華右頸部遭砍傷之時間，已相隔約13秒，堪認被告應非於到
    達攤位見到告訴人劉家華之第一時間即出手揮砍；又參以證
    人劉家華、吳青芬於原審均證稱：被告持刀揮砍時，係與劉
    家華面對面等語（見原審卷二第62頁背面、77頁正背面），
    則依被告當時近距離持魚刀與告訴人劉家華面對面，且告訴
    人劉家華並未持有任何防身工具之情狀下，倘被告確有欲置
    告訴人劉家華於死之意，應毫不猶豫立即上前以魚刀朝其身
    體各要害部位猛烈攻擊，況且，被告既係右手持刀，且與告
    訴人劉家華面對面站立、對峙，倘被告決意朝告訴人劉家華
    之頸部砍殺，告訴人劉家華當無閃避之機會，且應係左側頸
    部遭砍傷，而非僅受有右頸部大片撕裂傷之傷害而已，益徵
    被告辯稱其並非故意要砍劉家華的頸部等語，尚非全然不可
    採信。此外，觀諸聖保祿醫院函覆本院稱：依病歷記載，告
    訴人劉家華右頸傷口長度16公分，惟當時病歷無記載撕裂傷
    之深度等情，有該醫院109年7月23日桃聖業字第0000000000
    號函附卷可考（見本院卷第277頁），經衡該右頸部撕裂傷
    之傷口固有16公分，然經外科醫師緊急手術治療後當日上午
    即行離院，可徵告訴人劉家華所受傷勢雖非輕微，然客觀上
    尚無生命之危險，由此亦可推知被告下手之力道尚非甚重。
    再者，被告與告訴人劉家華之母親黃麗霞曾為同居男女朋友
    關係，渠等間並無重大仇隙，被告持刀至告訴人劉家華上開
    攤位之動機，乃係因告訴人劉家華將機車停放至被告攤位門
    口之停車格；復佐以被告揮砍被害人之所在，係在行人車輛
    往來頻繁之菜市場，並非無人偏僻之處，被害人有立即送醫
    獲救之可能，且衡以被告與告訴人劉家華之年紀、身形、體
    格等外在條件，2人相差懸殊，可見被告辯稱其持刀前往是
    要找劉家華理論，並無殺人之故意等語，尚堪採信。綜上，
    被告雖持魚刀揮砍告訴人劉家華，致告訴人劉家華受有前開
    傷害，然除被告持用之兇器、被害人受傷部位及傷勢情形外
    ，經審酌前揭被告及被害人平日之關係、衝突之起因、被告
    行為時客觀情狀、外顯表示及被告事後之態度等各項因素綜
    合加以研析，並參酌社會一般經驗法則，均尚不足以認定被
    告主觀上具有殺人之犯意，依「罪疑唯輕、利於被告」原則
    ，自無從遽以殺人未遂罪相繩。公訴意旨認此部分應成立殺
    人未遂罪嫌云云，尚屬無據。
二、事實欄二部分：
　　上開事實，業據被告於本院審理時坦承不諱（見本院卷第23
    9、314、321頁），並經證人即告訴人劉家華、黃麗霞於偵
    審中證述明確，並有上開監視錄影器拍攝畫面翻拍暨現場照
    片6張附卷可稽（見偵字卷二第12、13頁），足認被告前揭
    任意性自白與事實相符，應堪採信。
三、綜上所述，本件事證已臻明確，被告前揭重傷害、傷害及毀
    損犯行，均堪認定，應依法論科。
參、論罪科刑及本院撤銷改判、駁回上訴之理由：　　
一、論罪：　　
  ㈠新舊法比較：
    被告所為前揭傷害行為後，刑法第277條於108年5月29日修
    正公布施行，並自108年6月1日起生效（而同法第278條第1
    項僅作標點符號修正、同條第3項則未修正）。修正前刑法
    第277條第1項規定：「傷害人之身體或健康者，處三年以下
    有期徒刑，拘役或一千元以下罰金。」修正後刑法第277條
    第1項規定為：「傷害人之身體或健康者，處五年以下有期
    徒刑、拘役或五十萬元以下罰金。」經比較新舊法之規定，
    修正後刑法第277條第1項並無有利於被告之情形，自應適用
    行為時法即修正前刑法第277條第1項之規定論處。
  ㈡事實欄一部分：
　⒈核被告就事實欄一所為，係犯刑法第278條第3項、第1項之重
    傷未遂罪及修正前刑法第277條第1項之傷害罪。
　⒉被告基於重傷之犯意，於上開時、地持刀砍傷告訴人劉家華
    右頸部，惟未發生重傷之結果，爰依刑法第25條第2項規定
    ，就其所犯重傷部分，減輕其刑。
  ⒊公訴意旨雖認就被告持刀砍傷告訴人劉家華右頸部之犯行應
    論以刑法第271條第1項、第2項之殺人未遂罪等語。然按殺
    人未遂罪之成立，以有殺害他人生命之故意，著手於殺人之
    實行而未發生死亡之結果為要件，而殺人未遂罪、重傷害罪
    與普通傷害罪之區別，端賴行為人於行為時究出於殺人、使
    人受重傷或傷害他人身體之犯意而定；至殺人犯意之存否，
    固係隱藏於行為人內部主觀之意思，被害人傷痕之多寡、受
    傷處所是否為致命部位、傷勢輕重程度、行為人下手情形、
    使用之兇器種類、與被害人曾否相識、有無宿怨等情，雖不
    能執為區別殺人未遂、重傷害與普通傷害之絕對標準，然仍
    非不得盱衡審酌事發當時情況，深入觀察行為人之動機、行
    為人與被害人之衝突起因、行為當時所受之刺激，視其下手
    情形、力道輕重、攻擊部位、攻擊次數、手段是否猝然致被
    害人難以防備，佐以行為人所執兇器、致傷結果、雙方武力
    優劣，暨行為後之後續動作等客觀情狀予以綜合論斷行為人
    內心主觀之犯意，而此一主觀犯意要件，既關係罪責之成立
    與否，自應憑證據予以證明。經查，衡以被告之犯罪動機、
    行為當時所受之刺激、被告及被害人平日之關係、被告行為
    時客觀情狀、被害人傷勢及被告事後之態度等情節，本院認
    定被告此部分犯行應成立重傷未遂罪，業如前述，是公訴意
    旨認被告係犯殺人未遂罪嫌，尚有未洽，惟起訴之基本社會
    事實同一，且原審亦已當庭諭知被告可能涉犯之法條供檢辯
    及被告當庭辯論（見原審卷二第127頁），已足保障其等之
    攻擊防禦權，爰依法變更起訴法條。
  ⒋按刑法上一行為而觸犯數罪名之想像競合犯，其存在之目的
    ，在於避免對於同一不法要素予以過度評價，則自然意義之
    數行為，得否評價為法律概念之一行為，應就客觀構成要件
    行為之重合情形、主觀意思活動之內容、所侵害之法益與行
    為間之關連性等要素，視個案情節依社會通念加以判斷。如
    具有行為局部之同一性，或其行為著手實行階段可認為同一
    者，得認與一行為觸犯數罪名之要件相侔，而依想像競合犯
    論擬（最高法院101年度台上字第2449號判決意旨參照）。
    查本件被告於上開甚短時間內，持刀揮砍並踹打告訴人2人
    成傷，其所為重傷未遂、傷害犯行，具有局部之同一性，而
    就被告主觀意思活動加以觀察，應認其係基於單一目的而為
    前開犯行，揆諸前開說明，被告就事實欄一所為犯行，應與
    一行為觸犯數罪名之要件相符，是被告所為係以一行為觸犯
    數罪名，為異種想像競合犯，應依刑法第55條前段規定，從
    一重以重傷未遂罪論處。
　⒌按犯罪之情狀顯可憫恕，認科以最低度刑仍嫌過重者，得酌
    量減輕其刑，刑法第59條定有明文。而所謂之「犯罪之情狀
    可憫恕」，與同法第57條規定科刑時應審酌之一切情狀，並
    非有截然不同之領域，於裁判上酌減其刑時，應就犯罪一切
    情狀（包括第57條所列舉之10款事項），予以全盤考量，審
    酌其犯罪有無可憫恕之事由，即有無特殊之原因與環境，在
    客觀上足以引起一般同情，以及宣告法定低度刑，是否猶嫌
    過重等，以為判斷（最高法院95年度台上字第6157號判決要
    旨參照）。又刑法第278條第1項之重傷害罪，其法定本刑為
    5年以上12年以下有期徒刑，本件被告屬未遂犯，依刑法第2
    5條第2項規定減輕其刑後，法定最輕本刑仍達2年6月以上之
    有期徒刑，倘依其情狀處以相當之有期徒刑，即足以懲儆，
    並可達防衛社會之目的者，自非不可依客觀之犯行與主觀之
    惡性二者加以考量其情狀，是否有可憫恕之處，適用刑法第
    59條之規定酌量減輕其刑，期使個案裁判之量刑，能斟酌至
    當，符合比例原則。查被告與告訴人劉家華之母親黃麗霞原
    為同居男女朋友關係，被告與告訴人2人本即相識並無深仇
    大恨，本案係因告訴人劉家華將機車停放在被告攤位前之停
    車格阻擋被告批貨擺攤，被告因而心生不滿至告訴人攤位理
    論，而犯下本案，然其犯後已盡力彌補被害人，與告訴人2
    人以新臺幣（下同）200萬元賠償金達成和解，有本院108年
    度附民移調字第35號調解筆錄在卷可參(見本院卷第115、11
    6頁），迄今均有按期支付賠償金，共已給付150萬元，亦據
    被告陳明在卷，再斟酌告訴人劉家華於本院審理時已表示：
    被告知錯能改，願意原諒被告，現在事情已經過去，伊不想
    再追究等語（見本院卷第241頁），綜此各情，本件倘對被
    告科以重傷害未遂罪之法定最輕本刑，仍屬過重，在客觀上
    足以引起一般人之同情，而有情堪憫恕之情形，爰依刑法第
    59條規定酌減輕其刑，並依法遞減之。
  ㈢事實欄二部分： 
　　按刑法第354條雖於108年12月25日經修正公布，同年月27日
    施行，然該條之構成要件及刑度均無變動，修正內容僅係將
    刑法施行法第1條之1第2項前段之規定有關罰金刑數額提高3
    0倍之規定具體明文化，自不生法律變更而應予新舊法比較
    之問題，應逕依一般法律適用原則，適用裁判時法。是被告
    就事實欄二所為，係犯刑法第354條之毀損他人物品罪。
　㈣被告所犯上開重傷未遂、毀損等2罪間，犯意各別，行為互殊
    ，應予分論併罰。
　㈤按對於未發覺之罪自首而受裁判者，減輕其刑。但有特別規
    定者，依其規定，刑法第62條定有明文。次按刑法第62條所
    謂未發覺之罪，凡有搜索權之官吏，不知有犯罪之事實，或
    知有犯罪事實，而不知犯罪人為何人者，均屬之；又刑法第
    62條所謂發覺，固非以有偵查犯罪權之機關或人員確知其人
    犯罪無誤為必要，而對於其發生嫌疑時，即得謂為已發覺，
    但此項對犯人之嫌疑，仍須有確切之根據得為合理之可疑者
    ，始足當之，若單純主觀之上懷疑，要不得謂已發生嫌疑（
    最高法院26年渝上字第1839號、72年台上字第641號判決意
    旨參照）。經查，證人即到場處理員警李家源於原審時證稱
    ：伊有接到民眾打電話到派出所，說有市場，裡面有人砍人
    ，伊到場後，被告、劉家華扭打在一起，很多血，分不出來
    是誰的，只看的出來劉家華明顯刀傷，在脖子那邊，被告很
    不聽勸，一直很瘋狂的亂動，刀就在旁邊，伊怕會有什麼危
    險，先對被告上銬，圍觀民眾說停車擋住攤販擺攤的問題，
    被告就拿刀衝過去刺劉家華，被告並沒有主動跟伊講是他傷
    害劉家華，伊聽不懂被告在講什麼等語（見原審卷二第112
    至第115頁背面）；證人即到場處理員警吳東蔚於原審時證
    稱：伊到現場看到劉家華的傷勢就知道有人被砍了，被告又
    被壓著，代表說被告就是砍人的那個人，伊印象中好像還有
    其他人在幫忙壓制被告，伊壓制住被告之後就有民眾在旁邊
    講，之後被告才說人是他用的，可不可以讓他坐起來等語（
    見原審卷二第116至119頁背面），足見本案員警到場處理時
    ，已有確切根據認被告涉有傷害犯行之合理可疑，被告自未
    合於「未發覺之罪」之自首要件。是被告及其辯護人辯稱：
    案發時傷害事實雖已發覺，但尚不知犯人為何人，應依自首
    規定減輕其刑云云，要無可採。
二、本院撤銷改判之理由（即事實欄一部分）：
  ㈠原審對被告就事實欄一部分論罪科刑，固非無見，惟被告持
    刀砍傷告訴人劉家華右頸部所為，應論以刑法第278條第3項
    、第1項之重傷未遂罪，且被告持刀揮砍並踹打告訴人2人成
    傷，其所為上開重傷未遂、傷害犯行，具有局部之同一性，
    且係基於單一之目的，是被告就事實欄一所為犯行，係以一
    行為觸犯數罪名，為異種想像競合犯，應從一重以重傷未遂
    罪論處，已如上述。原判決認被告對告訴人劉家華部分係成
    立殺人未遂罪，且與傷害告訴人黃麗霞部分，應予分論併罰
    ，即有未洽。是被告就此部分上訴否認有殺人之犯意等語，
    即有理由，自應由本院將原判決關於被告殺人未遂、傷害罪
    暨得易科罰金之罪所定應執行刑（因部分罪刑撤銷改判而失
    所附麗）部分，均予以撤銷改判。
  ㈡爰審酌被告僅因停車糾紛，不思理性解決，竟手持魚刀揮砍
    告訴人劉家華，並踢打告訴人劉家華、黃麗霞，幸因告訴人
    劉家華閃避得宜，並緊急送醫救治，始未生重傷之結果，然
    仍使告訴人劉家華、黃麗霞受有上開傷害，實屬不該，然被
    告於本院審理時終能坦承傷害、毀損犯行，且已與告訴人2
    人達成和解，足見其頗具悔意，兼衡被告國小肄業之智識程
    度，以及未曾犯罪、素行尚佳，併考量其犯罪之動機、目的
    、手段、被害人之傷勢及犯後態度等一切情狀，量處如主文
    第2項所示之刑，以示懲儆。
  ㈢緩刑宣告及所附條件：
    查被告前未曾因故意犯罪受有期徒刑以上刑之宣告，有本院
    被告前案紀錄表在卷可查，且被告已與告訴人2人達成和解
    ，已如上述，又被告現已年逾69歲，經此偵審程序及刑之宣
    告，自當知所警惕，信無再犯之虞，本院認對其所宣告之刑
    以暫不執行為適當，爰諭知緩刑5年，以啟自新。又本院斟
    酌被告雖與告訴人2人成立調解，為免被告於受緩刑宣告後
    未能依約履行，爰依刑法第74條第2項第3款規定，同時諭知
    被告應於緩刑期內按期向告訴人2人支付如附表所示之金額
    。若被告不履行前揭條件及負擔，且情節重大足認原宣告之
    緩刑難收預期效果，而有執行刑罰之必要者，則依刑法第75
    條之1第1項第4款規定，得撤銷其緩刑宣告，併予敘明。
　㈣沒收：
　　扣案之魚刀1把，被告自承係為其所有，且攜至上開攤位（
    見偵字卷一第7頁背面、原審卷二第13頁），堪認屬被告所
    有且供本案重傷未遂犯行所用之物，應依刑法第38條第2項
    之規定，予以宣告沒收。
三、本院上訴駁回之理由（即事實欄二部分）：
　㈠原審以被告就事實欄二部分犯罪明確，而適用刑法第354條、
    第41條第1項前段之規定，並說明審酌被告為傷害行為後，
    竟毫無反省悔悟之意，再持利剪前往上開攤位毀損告訴人2
    人財物，洩憤生事，足認被告上開犯行對於社會治安之影響
    甚鉅，不宜輕縱，併考量被告國小肄業之智識程度，從事魚
    販工作，兼衡以被告之犯罪動機、目的、手段、生活狀況等
    一切情狀，就此部分（即毀損罪）量處有期徒刑3月，並諭
    知如易科罰金，以1千元折算1日之標準。核其認事用法，洵
    無違誤，量刑亦屬妥適。被告就此部分雖上訴請求從輕量刑
    云云，惟按關於刑之量定，係實體法上賦予法院得為自由裁
    量之事項，倘其量刑已以行為人之行為罪責為基礎，並斟酌
    刑法第57條各款所列情狀，在法定刑度內，酌量科刑，如無
    偏執一端，致明顯失出失入情形，上級審法院即不得單就量
    刑部分遽指為不當或違法。經查原審就被告刑之裁量，業以
    行為人之行為罪責為基礎，並斟酌刑法第57條各款所列情狀
    ，在法定刑度內，酌量科刑，尚無偏執一端，致明顯失出失
    入之情形，是被告上訴意旨猶指摘原判決量刑過重云云，即
    屬無據。從而，被告此部分之上訴並無理由，應予駁回。
  ㈡緩刑宣告：
　　被告前未曾因故意犯罪受有期徒刑以上刑之宣告，有本院被
    告前案紀錄表在卷可查，且被告已與告訴人2人達成和解，
    現已年逾69歲，俱如上述，經此偵審程序及刑之宣告，自當
    知所警惕，信無再犯之虞，本院認對其此部分所宣告之刑以
    暫不執行為適當，爰併予宣告緩刑2年，以啟自新。
據上論斷，應依刑事訴訟法第368條、第369條第1項前段、第364
條、第299條第1項前段、第300條，刑法第2條第1項前段、第278
條第3項、第1項、第25條第2項、第55條、第59條、第74條第1項
第1款、第2項第3款、第38條第2項，修正前刑法第277條第1項，
刑法施行法第1條之1第1項，判決如主文。
本案經檢察官劉威宏提起公訴，檢察官侯名皇到庭執行職務。
中　　華　　民　　國　　109 　年　　10　　月　　22　　日
                  刑事第一庭    審判長法　官  李釱任
                                      法　官  梁耀鑌
                                      法　官  崔玲琦
以上正本證明與原本無異。
重傷未遂部分如不服本判決，應於收受送達後20日內向本院提出
上訴書狀，其未敘述上訴之理由者並得於提起上訴後20日內向本
院補提理由書（均須按他造當事人之人數附繕本）「切勿逕送上
級法院」。
其餘部分不得上訴。
                                      書記官  李政庭
中　　華　　民　　國　　109 　年　　10　　月　　22　　日

附錄：本案論罪科刑法條全文
中華民國刑法第278條
使人受重傷者，處5年以上12年以下有期徒刑。
犯前項之罪因而致人於死者，處無期徒刑或10年以上有期徒刑。
第1項之未遂犯罰之。
108年5月29日修正前之中華民國刑法第277條
傷害人之身體或健康者，處三年以下有期徒刑，拘役或一千元以
下罰金。
犯前項之罪，因而致人於死者，處無期徒刑或七年以上有期徒刑
；致重傷者，處三年以上、十年以下有期徒刑。
中華民國刑法第354條
毀棄、損壞前二條以外之他人之物或致令不堪用，足以生損害於
公眾或他人者，處2年以下有期徒刑、拘役或1萬5千元以下罰金
。


附表（主文第2項所示緩刑所附條件）：
被告簡春河願以匯款方式給付告訴人劉家華、黃麗霞2人共新臺
幣（下同）200萬元，於民國108年12月10日前給付100萬元，餘
額100萬元，則自109年1月起，按月於每月10日前以匯款方式給
付5萬元，至全部清償完畢為止，如有一期未給付視為全部到期
（匯款帳戶詳如本院108年度附民移調字第35號調解筆錄所載）
。